---
title: "회귀분석 4장 문제풀이"
output: github_document
---

```{r setup, include=FALSE}
knitr::opts_chunk$set(echo = TRUE)
```

## 2번 (p.136)
토양에 녹아 있는 붕소(boron)의 양(Y)은 토양의 진흙의 비중(X1)과 토양의 pH(X2)에 관련되어 있다고 한다. 다음 자료는 20가지의 토양을 조사하여 붕소의 양, 진흙의 비중, pH 를 기록한 것이다.   <br>
1) 2차 다항회귀모형으로 적합시키고, 적합성 검토  <br>
2) 가설 H0 : B12=0, H1 : B12 /= 0 을 유의수준 5% 에서 검정  <br>
=> 교호작용은 유의확률 0.46 이므로 0.05 보다 크므로 귀무가설 기각 안됨
```{r}
Y  = c(0.62, 0.69, 0.63, 0.61, 0.28, 0.33, 0.31, 0.37, 0.66, 0.70, 0.74, 0.63, 0.52, 0.47, 0.45, 0.42, 0.41, 0.42, 0.42, 0.41)
X1 = c(37,37,37,37,29,29,29,29,29,29,29,29,27,27,27,27,27,27,27,27)
X2 = c(5.3, 5.3, 5.5, 5.7, 5.6, 5.7, 5.7, 5.9, 6.0, 6.0, 6.0, 6.0, 5.5, 5.6, 5.6, 5.7, 5.5, 5.5, 5.5, 5.5)
str(X2)
dataF = data.frame(Y, X1, X2)
dataF.lm = lm(Y ~ X1+X2+I(X1^2)+I(X2^2)+X1:X2, data=dataF)
summary(dataF.lm)
```

## 3번 (p.136)
다음 자료는 미국 와이오밍주에 있는 Snake River 에서 매년 4월1일의 눈에 포함된 수분량(X)과 4월부터 7월까지의 강수량(Y, 단위 inch)을 17년(1919~1935) 동안 측정한 것이다  <br>
1) X 와 Y의 산점도를 그리라    <br>
2) Xi - X(bar) 이용하여 반응변수 Y 에 대한 1차, 2차, 3차 다항회귀모형을 구하라  <br>
3) 2)의 3개의 다항회귀모형들 중에서 관측된 자료에 가장 적절한 다항회귀모형은 무엇인가?   <br>
```{r}
X = c(23.1, 32.8, 31.8, 32.0, 30.4, 24.0, 39.5, 24.2, 52.5, 37.9, 30.5, 25.1, 12.4, 35.1, 31.5, 21.1, 27.6)
Y = c(10.5, 16.7, 18.2, 17.0, 16.3, 10.5, 23.1, 12.4, 24.9, 22.8, 14.1, 12.9, 8.8, 17.4, 14.9, 10.5, 16.1)
str(Y)
dataF = data.frame(X,Y)
plot(dataF)
dataF.lm = lm(Y~X, data=dataF)
summary(dataF.lm)
plot(dataF.lm)
dataF.lm = lm(Y~X+I(X^2), data=dataF)
summary(dataF.lm)
dataF.lm = lm(Y~X+I(X^3), data=dataF)
summary(dataF.lm)
plot(dataF.lm)
dataF.lm = lm(Y~X+I(X^2)+I(X^3), data=dataF)
summary(dataF.lm)
plot(dataF.lm)
```

## 4번 (p.137)
다음은 미국 경제 자료로서 1940년부터 1950년까지의 가처분소득(Y)과 가계소비지출액(X)을 적어 놓은 것이다. 제2차 세계대전기간(1941~45) 동안의 기간을 I, 그리고 그 외의 기간을 0으로 하여 가처분소득과 가계소비지출액의 관계를 알아보라
```{r}
Y = c(244.0, 277.9, 317.5, 332.1, 343.6, 338.1, 332.7, 318.8, 335.8, 336.8, 362.8)
X = c(299.9, 243.6, 241.1, 248.2, 255.2, 270.9, 301.0, 305.8, 312.2, 319.3, 337.3)
I = c(0, 1, 1, 1, 1, 1, 0, 0, 0, 0, 0)
I_d = factor(I, levels=c(0,1), label=c("Line0","Line1"))
str(Y)
dataF = data.frame(Y,X,I_d)

dataF[c(1,2,3),]
plot(X,Y)
points(X[I_d=="Line1"], Y[I_d=="Line1"], pch=17, col="BLUE")
points(X[I_d=="Line0"], Y[I_d=="Line0"], pch=19, col="RED")
legend("bottomright", legend=levels(I_d), pch=c(19,17), col=c("RED","BLUE"))
dataF.lm = lm(Y ~ X+I_d, data=dataF)
summary(dataF.lm)
dataF.lm = lm(Y ~ X+I_d+X:I_d, data=dataF)
summary(dataF.lm)
```

## 5번 (P.137)
한 대학교에서 성별에 따라 교수들의 월급에 차이가 있는가를 보기 위하여 교수들의 월급액(SL), 직위(RK), 근속연수(YR), 최종학위(DG)들을 조사한 결과가 다음과 같다. 단, 직위변수에서는 1=조교수, 2=부교수, 3=정교수로, 최종학위변수에서는 0=석사, 1=박사로, 성별(SEX)변수에서는 1=여자, 0=남자로 기록하였다.    <br>
```{r}
SEX=c(0,0,0,1,0,0,1,0,0,0,0,0,0,0,0,0,0,0,0,0,0,0,0,1,0,0, 0,1,0,0,1,0,0,1,1,0,1,0,0,0,0,0,0,1,0,0,1,1,0,1,1,1)
RK =c(3,3,3,3,3,3,3,3,3,3,3,2,3,2,3,3,3,2,2,3,1,2,3,3,2,3, 2,3,2,2,1,2,1,2,2,2,1,1,1,1,1,1,2,1,1,1,1,1,1,1,1,1)
YR =c(25,13,10,7,19,16,0,16,13,13,12,15,9,9,9,7,13,11,10,6,16,8,7,8,9,5, 11,5,3,3,10,11,9,4,6,1,8,4,4,4,3,3,0,3,2,2,2,2,1,1,1,0)
DG =c(1,1,1,1,0,1,0,1,0,0,1,1,1,0,1,1,1,0,0,0,0,0,1,1,1,1, 1,1,0,0,0,0,0,0,0,1,1,1,1,1,1,0,1,1,1,1,1,1,1,1,1,1)
SL =c(36350,35350,28200,26775,33696,28516,24900,31909,31850,32850,27025,24750,28200,23712,25748,29342,31114,24742,22906,24450,19175,20525,27959,38045,24832,25400,24800,25500,26182,23725,21600,23300,23713,20690,22450,20850,18304,17095,16700,17600,18075,18000,20999,17250,16500,16094,16150,15350,16244,16686,15000,20300)
dataF = data.frame(SEX,RK,YR,DG,SL)
dataF$SEX_D = factor(dataF$SEX, levels = c(0,1), label=c("male","female"))
dataF[c(1,2,3),]
```
1)성별을 표시하는 기호를 이용하여 월급액과 근속연수에 대한 산점도를 그려라
```{r}
plot(dataF$YR,dataF$SL)
points(dataF$YR[dataF$SEX_D=="male"], dataF$SL[dataF$SEX_D=="male"], pch=17, col="BLUE")
points(dataF$YR[dataF$SEX_D=="female"], dataF$SL[dataF$SEX_D=="female"], pch=19, col="RED")
```
2) 월급액에 대해서 근속연수와 성별을 설명변수로 하는 회귀모형을 구하라
```{r}
dataf.lm = lm(SL~YR+SEX_D,data=dataF)
summary(dataF.lm)
```
3) 2)의 결과에 의하면 성별에 따라 월급액과 근속연수의 관계가 다르다고 할 수 있는가를 설명하라                                   <br>
=> p-value 가 5% 이하이므로 다르다고 할 수 없다.   <br>
4) 월급액에 대한 근속연수의 회귀모형에 성별, 직위, 최종학력을 포함시킨 경우와 포함시키지 않는 경우를 비교하는 검정을 실시하라   <br>
```{r}
dataf.lm2 = lm(SL~YR+SEX_D+RK,data=dataF)
summary(dataf.lm2)
dataf.lm3 = lm(SL~YR+SEX_D+RK+DG,data=dataF)
summary(dataf.lm3)
```
5) 월급액을 반응변수로 하는 최적모형을 유도하고 성별에 의한 월급액의 차이가 있는지 여부를 판단하라
```{r}
dataf.lm4 = lm(SL~YR+SEX+YR:SEX,data=dataF)
summary(dataf.lm4)
dataf.lm5 = lm(SL~SEX,data=dataF)
summary(dataf.lm5)
```
